【裁判字號】    92,裁,1461
【裁判日期】    921016
【裁判案由】    農保
【裁判全文】
最  高  行  政  法  院  裁  定                  九十二年度裁字第一四六一號
    上  訴  人  乙○○
    被 上訴 人  內政部
    代  表  人  甲○○
    被 上訴 人  行政院農業委員會
    代  表  人  李金龍
右當事人間因農保事件，上訴人對於中華民國九十一年一月十七日臺北高等行政法院
九十年度訴字第二○六○號判決，提起上訴，本院裁定如左：
    主  文
上訴駁回。
上訴審訴訟費用由上訴人負擔。
    理  由
一、按當事人依行政訴訟法第二百四十三條第一項規定，以高等行政法院判決有不適
    用法規或適用法規不當為上訴最高行政法院之理由時，其上訴狀或理由書應有具
    體之指摘，並揭示該法規之條項或其內容。若係成文法以外之法則，應揭示該法
    則之意旨。倘為司法院解釋、或本院之判例，則應揭示該判解之字號或其內容。
    上訴狀或理由書如未依此項方法表明者，即難認為已對高等行政法院判決之違背
    法令有具體之指摘，其上訴自難認為合法。
二、本件上訴意旨略以：上訴人八十四年六月二十九日所罹之腦中風乃屬「急性」，
    出院後因恢復良好，均只是看診高血壓病情控制，並末再因中風無力就診醫療復
    健，此有勞保局轉送專業醫師審查意見註記可稽。被上訴人不能以上訴人八十八
    年審定殘廢時不可逆之治療終止病情，推論上訴人於八十四年七月十日出院後「
    不可能恢復良好。原判決誤把審定殘廢時與依法強制參加農保時之不同程度病情
    混為一談，自有違誤。上訴人出院後恢復良好，已能從事輕便農作，至上訴人之
    醫療紀錄無「恢復肌力至可從事農作」之記載，與上訴人何干？原審據為上訴人
    不利之判決，與證據法則有違。再農會為受理與審核農民健康保險加保資格機關
    ，依法自屬授權行政機關（最高行政法院九十年度判字第四八九號判決參照）。
    農會以其農業專業與現埸會勘之事實審核，自能明確認定上訴人是否有農作能力
    與事實，且上訴人與勞工保險局（以下簡稱勞保局）因與本訴訟同事由之爭訟事
    件，前經高雄高等行政法院以九十年度訴字第一六七○號案為調查時，傳訊依法
    審核加保資格之屏東縣新園鄉農會，調查審核行政過程，該案亦經高雄高等行政
    法院駁回勞保局之訴，原審未斟酌農會審核之事實，逕認上訴人無信賴保護原則
    之適用，認事用法顯有違誤云云。
三、查高雄高等行政法院九十年度訴字第一六七○號判決，係以勞保局業依農民健康
    保險條例第十九條之規定以八十九年二月二日八九保受字第六○一一五四一號函
    通知上訴人，自八十四年九月十一日起取消農保被保險人資格，而請求上訴人應
    於文到十五日內退還溢領之老農津貼十五萬元，因上訴人未依通知返還，乃提起
    給付訴訟。惟老年農民福利津貼之發放，性質為授益行政處分，依老年農民福利
    津貼暫行條例第二條及老年農民福利津貼申領及核發辦法第六條之規定，老年農
    民福利津貼之核發業務，在中央為行政院農業委員會，並由中央主管機關委託勞
    保局辦理，而勞保局與行政院農業委員會並無隸屬關係，該授益行政處分及其撤
    銷之行政處分，仍應視為行政院農業委員會之行政處分；則因該授益行政處分之
    撤銷，而得請求返還不當得利者，亦應為行政院農業委員會。勞保局提起本件給
    付訴訟，顯有當事人不適格情形。縱勞保局之當事人資格縱無欠缺，亦得逕據該
    業已合法送達上訴人之行政處分，以上訴人逾期不履行公法上金錢給付義務為理
    由，依新修正之行政執行法第四條第一項但書之規定，移送管轄之行政執行處執
    行，其起訴亦無權利保護之必要等由，而駁回勞保局該案之起訴。該判決既未從
    實體上認定上訴人於八十四年九月十一日參加農保之資格並無欠缺，自無從據為
    上訴人有利之認定。另本院九十年度判字第四八九號判決，係以勞保局於加保後
    多年始發覺被保險人之資格不符取消被保險人之資格，未審酌被保險人有無值得
    保護之信賴利益，對其財產上之損失給予合理之補償，難謂無適用法則不當之違
    法等情，與本件案情不同，亦不得比附援引。上訴意旨無非就原審取捨證據、認
    定事實之職權行使，指摘其為不當，難認為對原判決之如何違背法令已有具體之
    指摘，依首揭說明，其上訴為不合法，應予駁回。
四、依行政訴訟法第二百四十九條第一項前段、第一百零四條、民事訴訟法第九十五
    條、第七十八條，裁定如主文。
中    華    民    國    九十二      年      十        月    十六        日
                    最 高 行 政 法 院  第 五 庭
                                審 判 長 法  官      徐  樹  海
                                         法  官      廖  宏  明
                                         法  官      鄭  淑  貞
                                         法  官      林  家  惠
                                         法  官      林  茂  權
右  正  本  證  明  與  原  本  無  異
                                         法院書記官  阮  桂  芬
中    華    民    國    九十二      年      十        月      十六      日


司法院資訊處製作；財團法人民間司法改革基金會備份。
